【裁判字號】    95,交抗,801
【裁判日期】    951023
【裁判案由】    違反道路交通管理處罰條例
【裁判全文】
臺灣高等法院交通事件裁定             95年度交抗字第801號
    抗 告 人即
    原處分機關  交通部公路總局新竹區監理所中壢監理站
    法定代理人  乙○○
    抗  告  人
    即受處分人  甲○○
上列抗告人等因受處分人違反道路交通管理處罰條例事件，不服
臺灣桃園地方法院中華民國95年9月11日裁定（94年度交聲更（
一）字第25號），提起抗告，本院裁定如下：
    主  文
原裁定撤銷，發回臺灣桃園地方法院。
    理  由
一、原裁定意旨略以：抗告人即受處分人甲○○於民國（下同）
    92年10月26日凌晨1時58分許，酒後駕駛T9-0449號自用小客
    車，沿桃園縣桃園市○○街，由北往南方向行駛，行經大模
    路與大平街交岔路口處時，受處分人係左方車，未讓由黃文
    智所駕駛，沿大模路由西往東方向行駛之W3-5690號自用小
    客車之右方車先行，以致肇事，致黃文智車上之乘客張偉麗
    受傷，受處分人在肇事後，未下車處理，反駕車逃逸。因認
    受處分人有(1)爭道行駛，左方車不讓右方車先行；(2)肇事致
    人受傷而逃逸等二項違規行為。受處分人行為後，道路交通
    管理處罰條例於94年12月9日修正公布，部分條文並授權行
    政院核定自95年7月1日起施行。其中：(1)汽車駕駛人爭道行
    駛，而有支線道車不讓幹線道車先行，或兩線均為幹線道或
    支線道時，左方車不讓右方車先行之情形者，依舊法第45條
    第9款、第63條第1項第1款等規定，得處新臺幣600元以上18
    00元以下罰鍰，並應記違規點數1點，如依新法第45條第9款
    、第63條第1項第1款規定，亦得處新臺幣600元以上1800元
    以下罰鍰，並應記違規點數1點；(2)汽車駕駛人，駕駛汽車
    肇事致人受傷而逃逸者，依舊法第62條第1項規定，應吊銷
    駕駛執照，如依新法第62條第4項前段規定，仍應吊銷駕駛
    執照，且對照同條後段規定，並無不得再考領之限制。經比
    較新舊法結果，應以新法規定，對異議人較為有利（吊銷駕
    駛執照部分，可以重新考領），依行政罰法第5條前段規定
    ，應適用修正後之法律處罰。故依道路交通案件處理辦法第
    20 條前段，行政罰法第5條前段，修正後道路交通管理處罰
    條例第45條第9款、第62條第4項前段、第63條第1項第1款等
    規定，撤銷抗告人即原處分機關交通部公路總局新竹區監理
    所中壢監理站之原處分，裁處受處分人罰鍰新台幣900元，
    並吊銷駕駛執照，另記違規點數1點等語。
二、原處分機關抗告意旨略以：原裁定依行政罰法第5條「從新
    從輕」原則之適用時，漏未依修正後道路交通管理處罰條例
    第62條第2項規定，就受處分人肇事致人受傷未採取救護措
    施通知警察機關處理而逃逸，處以罰鍰新台幣6000元，於法
    尚有未洽云云；受處分人抗告意旨略以：二車撞擊時車速都
    很快，難道黃文智都沒有錯（違規）？又伊車係因撞擊後滑
    行至現場處約150公尺方停下來，伊回神後下車欲走回現場
    時被警方帶回警局，伊並無逃逸的意思云云。
三、經查：
（一）按「車輛行至無號誌或號誌故障而無交通警察指揮之交岔
      路口，支線道車應暫停讓幹線道車先行。未劃分幹、支線
      或同為幹線道或支線道者，轉彎車應暫停讓直行車先行；
      如同為直行車或轉彎車者，左方車應暫停讓右方車先行」
      ，道路交通安全規則第102條第1項第2款定有明文。本件
      受處分人係駕車沿大平街由北往南行駛，黃文智則係駕車
      沿大模路由西往東行駛，而依卷附調查報告表（一）所載
      ，肇事時陰天，夜間有照明，肇事地點柏油乾燥路面無缺
      陷，視距良好無障礙物，雖設有閃光號誌，惟並無動作，
      亦未劃分幹、支線道，依上開規定，本件肇事雙方行經肇
      事地點時，車道數相同，受處分人係左方車，自應讓右方
      黃文智駕駛之小客車先行。然受處分人違反上揭規定，未
      讓黃文智之小客車先行，逕自搶道以致肇事，其顯有違反
      上揭規定之過失甚明。故受處分人確有左方車未讓右方車
      先行之違規情事，其辯稱：黃文智亦有違規云云，委無可
      採。另受處分人雖矢口否認有何肇事逃逸之行為，辯稱：
      伊因車速過快，無法煞車，車頭右側被撞後轉向梅山西街
      ，滑行至武營街42號前始停止，迨伊回神後下車欲走回現
      場，半途中即在梅山西街、武營街口處，遭警員強制帶回
      警局接受訊問，並非逃逸云云。惟查，本件肇事地點在大
      平街、大模路口，肇事後異議人之小客車最後停放在武營
      街42號，依卷附地圖及圖上之比例尺換算結果（原審93年
      度交聲字第83 號卷第57頁），不僅兩處相隔約200餘公尺
      ，且中間尚需經過一次右轉彎，不論由距離、行車動線以
      觀，均非事故後單純受外力推擠之車輛所能到達，反而係
      駕駛人有意之駕駛行為，方有可能，僅此，已足認定受處
      分人所辯，與常情不符，應不足採。
（二）至受處分人行為後，道路交通管理處罰條例於94年12月9
      日修正公布，部分條文並授權行政院核定自95年7月1日起
      施行。其中：(1)汽車駕駛人爭道行駛，左方車不讓右方車
      先行之違規；(2)汽車駕駛人，駕駛汽車肇事致人受傷而逃
      逸之違規，其處罰之規定雖均有修正，惟按行為後法律或
      自治條例有變更者，適用行政機關最初裁處時之法律或自
      治條例；但裁處前之法律或自治條例有利於受處罰者，適
      用最有利於受處罰者之規定，行政罰法第5條定有明文。
      而本件違規行為發生時（92年10月26日）及原處分機關之
      最初裁決時（93年2月3日），均在該條例修正施行之前，
      故本案是否應適用行政罰法第5條之規定，依「從新從輕
      」原則，為比較適用？非無研求之餘地，抗告人原處分機
      關及受處分人之抗告意旨雖均未指摘及此，惟原裁定既有
      如上可議，爰予撤銷原裁定，發回原審法院詳查後另為適
      法之裁定。
據上論斷，應依道路交通案件處理辦法第26條，刑事訴訟法第41
3條前段，裁定如主文。
中    華    民    國    95    年    10    月    23    日
                  交通法庭審判長法  官  鄭文肅
                                法  官  江國華
                                法  官  楊炳禎
以上正本證明與原本無異。
不得再抗告。
                                書記官  廖素花
中    華    民    國    95    年    10    月    25    日


司法院資訊處製作；財團法人民間司法改革基金會備份。
